---
title: "Estudio de caso: el lavado de manos y el Dr. Semmelweis"
author: Sergio Uribe
output: html_notebook
---


```{r}
library(tidyverse)
```
```{r}
df <- read_csv("https://docs.google.com/spreadsheets/d/e/2PACX-1vRigP41ihMCW41ecYxTvFtvLKqG86OoURsbwuB0okH-INY_wrM0mbbf-yANf2o6CTGWtX3EPQCnzhVJ/pub?gid=0&single=true&output=csv")
```

```{r}
head(df)
```
```{r}
summary(df)
```

```{r}
boxplot(births ~ clinic, data = df)
```
```{r}
boxplot(deaths ~ clinic, data = df)
```

Calcular la proporción x 100 de muertos por parto

```{r}
mutate(df, prop_muertes = deaths/births * 100)
```

Graficar la proporción de muertes por año por clínica

```{r}
df %>% 
  mutate(prop_muertes = deaths/births * 100) %>% 
  ggplot(aes(x = year, y = prop_muertes, colour = clinic)) + 
  geom_line() + 
  labs(colour = "Clínica", y = "Proporción de muertes x 100", 
       x = "Año", title = "Proporción de muertes por año y clínica") +
  theme_minimal() +
   geom_errorbar(aes(ymin = prop_muertes-sd,
                     ymax = prop_muertes+sd), 
                 width=.1, 
    position=position_dodge(0.05)) 
  
```

**Porqué  las diferencias?**
En la clínica 1 atendían médicos y estudiantes de medicina, mientras que en la 2 matronas y estudiantes de obstetricia


```{r}
df %>% 
  mutate(prop_muertes = deaths/births * 100) %>% 
  group_by(clinic) %>% 
  summarise(Mean_prop_deaths = mean(prop_muertes), sd = sd(prop_muertes))
```

Vamos a comparar el promedio de muertes por clínica con un t-test

```{r}
library(broom)
```

```{r}
df %>% 
  mutate(prop_muertes = deaths/births * 100) %>%
  do(tidy(t.test(prop_muertes ~ clinic, data = .)))
```

  

Entonces, Semmelweiz decide hacer una prueba, y manda: "Wash your hands!"

```{r}
df_2 <- read_csv("https://docs.google.com/spreadsheets/d/e/2PACX-1vRigP41ihMCW41ecYxTvFtvLKqG86OoURsbwuB0okH-INY_wrM0mbbf-yANf2o6CTGWtX3EPQCnzhVJ/pub?gid=994982495&single=true&output=csv")
```

Veamos...en el verano de 1847 les dijo a todos en el hospital: "Lávense las manos!"
```{r}
df_2 %>% 
  mutate(prop_death = deaths/births*100) %>% 
  ggplot(aes(x = date, y = prop_death)) + 
  geom_line()
```

Veamos que pasó antes y después

```{r}
lavado_inicio <-  '1847-06-01' 
```

Divido antes y después del lavado de manos

```{r}
df_2 %>% 
  mutate(prop_death = deaths/births*100) %>%
  mutate(tiempo = case_when(
    date < lavado_inicio ~ "antes", 
    TRUE ~ "despues")) %>% 
  ggplot(aes(x = date, y = prop_death, colour = tiempo)) + 
  geom_line() + 
  labs(title = "Efecto del lavado de manos", 
       colour = "Tiempo", 
       y = "Proporción de muertes x 100", 
       x = "Fecha")

```

```{r}
df_2 %>% 
  mutate(prop_death = deaths/births*100) %>%
  mutate(tiempo = case_when(
    date < lavado_inicio ~ "antes", 
    TRUE ~ "despues")) %>% 
  group_by(tiempo) %>% 
  summarise("Promedio de prop. muertes" = mean(prop_death), 
            sd = sd(prop_death))
```

```{r}
df_2 %>% 
  mutate(prop_death = deaths/births*100) %>%
  mutate(tiempo = case_when(
    date < lavado_inicio ~ "antes", 
    TRUE ~ "despues")) %>% 
  group_by(tiempo) %>% 
  ggplot(aes(x = tiempo, y = prop_death)) +
  geom_boxplot() + 
  theme_minimal() + 
  labs(title = "Promedio de prop. muertes antes y después del lavado de manos", 
       y = "Proporción de muertes x 100 nacimientos", 
       x = "Momento")
```

